臺灣板橋地方法院刑事判決　　　　　　 95年度交訴字第155號
公　訴　人　臺灣板橋地方法院檢察署檢察官
被　　　告　甲○○
選任辯護人　蘇千祿　律師
上列被告因業務過失致人於死案件，經檢察官提起公訴〔９５年
度偵字第７１４１號、９５年度偵字第９４０３號〕；本院合議
庭評決由受命法官獨任進行簡式審判程序，茲判決如下：
    主  文
甲○○從事業務之人，因業務上之過失致人於死，處有期徒刑壹
拾月，緩刑參年。
    事　實
壹、甲○○受僱於臺北汽車客運股份有限公司〔下稱：臺北客運
    公司〕擔任駕駛員，駕駛營業大客車，為從事駕駛業務之人
    。民國〔下同〕９５年１月１７日下午６時許，駕駛牌照號
    碼ＦＫ－５６２號營業大客車，沿臺北縣永和市○○路北往
    南方向〔即往福和路方向〕行駛，嗣於同日下午６時２５分
    許，行經同縣市○○路２２２號前，明知汽車駕駛人於行駛
    時應注意車前狀況，並隨時採取必要之安全措施，按諸當時
    天候晴、夜間有照明、市區○○道路○路面乾燥無缺陷、無
    障礙物、視距良好，且所駕駛之車輛機件正常，甲○○之意
    識清楚，並無不能注意之情狀，竟疏未注意及此，適行人董
    唐明珍，未走行人地下道違規穿越馬路，且未注意左右來車
    ，甲○○所駕車輛撞擊行人董唐明珍，董唐明珍當場倒地，
    受有兩側額、顴及右顳、胸骨折等傷害，經在場指揮交通之
    王美霞報警處理；董唐明珍於送往國防大學國防醫學院三軍
    總醫院附設民眾診療服務處前，因傷重而往生；甲○○於員
    警獲報前往處理時在場，並當場承認為『肇事人』，自首犯
    業務過失致人於死之罪，嗣並接受本案裁判。
貳、案經乙○○〔董唐明珍之子〕訴由臺北縣政府警察局永和分
    局報告臺灣板橋地方法院檢察署檢察官偵查起訴。
　　理　由
壹、上列事實，業據被告自白不諱〔參見本院準備程序筆錄、簡
    式審判筆錄〕，核與〔一〕現場目擊證人王美霞證述情節〔
    參見臺灣板橋地方法院檢察署９５年度偵字第７１４１號偵
    卷第９頁至第１１頁、相驗卷第５６頁正、背面〕。〔二〕
    被害人董唐明珍之子乙○○指訴被害情節〔參見同上偵卷第
    １２頁至第１４頁、相驗卷第５６頁背面至第５７頁〕，互
    核相符，復有〔一〕道路交通事故現場圖、道路交通事故調
    查報告表〔附同上偵卷第１５頁至第１７頁〕。〔二〕現場
    照片４２幀〔附同上偵卷第２６頁至第４６頁〕。〔三〕國
    防大學國防醫學院三軍總醫院附設民眾診療服務處診斷證明
    書〔附同上偵卷第４９頁〕〔四〕臺灣省臺北縣區車輛行車
    事故鑑定委員會９５年６月１日北縣鑑字第０９５５１８０
    ６７８號鑑定意見書及臺灣省車輛行車事故覆議鑑定委員會
    ９５年８月２４日府覆議字第０９５０１００６４６號函〔
    附同上偵卷第５８頁至第６１頁、第７５頁〕。〔五〕臺灣
    板橋地方法院檢察署相驗屍體證明書、法醫驗斷書暨相驗照
    片壹拾參幀、相驗報告書〔附相驗卷第５５頁至第７９頁〕
    等足佐，堪認被告自白情節，與事實相符，足為認定上揭事
    實之依據；且按汽車行駛時，駕駛人應注意車前狀況，並隨
    時採取必要之安全措施，道路交通安全規則第９４條第３項
    定有明文。被告駕駛營業大客車途經肇事地點，應注意上開
    規定，按諸當時情形，復無不能注意之情事，詎竟疏未注意
    及此，肇致本件車禍，即有過失；被害人董唐明珍因本件道
    路交通事故，致兩側額、顴及右顳、胸骨折等傷害，經緊急
    送醫救治，仍於到院前之９５年１月１７日晚上７時許不治
    死亡等情，亦經臺灣板橋地方法院檢察署檢察官督同法醫師
    相驗明確，並製有相驗屍體證明書、法醫驗斷書及相驗報告
    書各１件、相驗照片１３幀〔附相驗卷〕足稽。被告之過失
    與被害人死亡間，顯有相當因果關係；行人董唐明珍，未走
    行人地下道違規穿越馬路，且未注意左右來車，與有過失，
    惟無礙於被告過失事實之認定；本件事證明確，被告之犯行
    ，堪予認定。
貳、被告為事實欄所示行為後，刑法業經　總統於９４年２月２
　　日以總統華總一義字第０９４０００１４９０１號令修正公
　　布第１～３、５、１０、１１、１５、１６、１９、２５～
    ２７、第四章章名、２８～３１、３３～３８、４０～４２
    、４６、４７、４９、５１、５５、５７～５９、６１～６
    ５、６７、６８、７４～８０、８３～９０、９１－１、９
    ３、９６、９８、９９、１５７、１８２、２２０、２２２
    、２２５、２２９－１、２３１、２３１－１、２９６－１
    、２９７、３１５－１、３１５－２、３１６、３４１、３
    ４３條條文；增訂第４０－１、７５－１條條文；刪除第５
    ６、８１、９４、９７、２６７、３２２、３２７、３３１
    、３４０、３４５、３５０條條文；並自９５年７月１日施
    行。現行刑法第２條第１項規定：「行為後法律有變更者，
    適用行為時之法律。但行為後之法律有利於行為人者，適用
    最有利於行為人之法律。」，其中〔一〕刑法２７６條規定
    ：「因過失致人於死者，處二年以下有期徒刑、拘役或二千
    元以下罰金。從事業務之人，因業務上之過失犯前項之罪者
    ，處五年以下有期徒刑或拘役，得併科三千元以下罰金。」
    。惟現行刑法第３３條第５款規定「罰金：新臺幣一千元以
    上，以百元計算之。」。修正後罰金刑最低度重於行為時法
    ，新法非有利於行為人。〔二〕行為時刑法第６２條規定「
    對於未發覺之罪自首而受裁判者，減輕其刑。但有特別規定
    者，依其規定。」。現行刑法第６２條規定「對於未發覺之
    罪自首而受裁判者，『得』減輕其刑。但有特別規定者，依
    其規定。」。比較新、舊法律，新法非有利於行為人。〔三
    〕犯罪在新法施行前，新法施行後，緩刑之宣告，應適用新
    法第７４條之規定〔最高法院９５年第８次刑事庭會議決議
    意旨參照〕。
參、核被告所為，係犯修正前刑法第２７６條第２項之業務過失
    致人於死罪；被告對於未發覺之業務過失致人於死罪自首，
    此有臺北縣政府警察局永和分局道路交通事故肇事人自首情
    形紀錄表足稽〔附同上偵卷第４８頁〕，嗣併接受裁判，依
    修正前刑法第６２條前段規定，減輕其刑；爰審酌被告過失
    情節，及其品性、生活狀況、智識程度、犯罪所生之損害，
    及犯罪後態度等一切情狀，量處如主文所示之刑；末查被告
    前未曾受有期徒刑以上刑之宣告，此有臺灣高等法院被告前
    案紀錄表在卷可佐，因疏失而罹刑典，犯後自白犯行，顯具
    悔意，經此科刑教訓，當知警惕，信無再犯之虞，兼酌及被
    告業與被害人家屬成立和解並已賠償損害，此有本院民事庭
    調解委員回報單在卷足參，暨被害人家屬業原諒被告等情，
    認所宣告之刑，以暫不執行為當，併予宣告緩刑，用啟自新
    。
據上論斷，應依刑事訴訟法第２７３條之１第１項、第２９９條
第１項前段，刑法第２條第１項、第７４條第１項第１款，修正
前刑法第２７６條第２項、第６２條前段，罰金罰鍰提高標準條
例第１條前段，判決如主文。
本案經檢察官蔡元仕到庭執行職務。
中　　華　　民　　國　　96　　年　　1　　 月　　22　　日
          　      交通法庭　法  官    陳福來
以上正本證明與原本無異。
如不服本判決，應於判決送達後十日內提出上訴狀。
　　　　　　　　　　　　　　書記官    林兆嘉
中　　華　　民　　國　　96　　年　　1　　 月　　22　　日
附錄本案論罪科刑法條全文：
修正前中華民國刑法第二百七十六條：〔過失致死罪〕
因過失致人於死者，處二年以下有期徒刑、拘役或二千元以下罰
金。
從事業務之人，因業務上之過失犯前項之罪者，處五年以下有期
徒刑或拘役，得併科三千元以下罰金。
